【裁判字號】    99,交聲更,31
【裁判日期】    991231
【裁判案由】    違反道路交通管理處罰條例聲明異議
【裁判全文】
臺灣臺北地方法院交通事件裁定        99年度交聲更字第31號
原處分機關   臺北市交通事件裁決所
異  議  人
即受處分人    洪育麟
上列異議人即受處分人因違反道路交通管理處罰條例案件，不服
原處分機關交通部公路總局臺北區監理所民國99年5月24日所為
處分（原處分案號：北市裁催字第裁22-A00XKM410號），聲明異
議，經本院於99年10月4日以99年度交聲字第1326號裁定，異議
人不服提起抗告，經臺灣高等法院於99年11月4日以99年度交抗
字第2019號裁定發回本院，本院更為裁定如下：
     主  文
異議駁回。
     理   由
一、按道路交通管理處罰條例所稱之「車輛」，係指在道路上以
    原動機行駛之汽車（包括機器腳踏車）或以人力、獸力行駛
    之車輛，道路交通管理處罰條例第3條第8款定有明文。次按
    「禁行機車」標字，用以告示本車道禁止汽缸總排氣量未滿
    550 立方公分之機器腳踏車通行，道路交通標誌標線號誌設
    置規則第178 條亦定有明文。再按機器腳踏車行駛之車道，
    應依標誌或標線之規定行駛，道路交通安全規則第 99條第1
    項復有明定。又汽車駕駛人爭道行駛，有機器腳踏車不在規
    定車道行駛之情形者，處新臺幣（下同）600元以上、1800元
    以下罰鍰；另汽車駕駛人違反道路交通管理處罰條例第45條
    規定者，除依原條款處罰鍰外，並記違規點數 1點，道路交
    通管理處罰條例第45條第13款、第63條第1項第1款分別定有
    明文。
二、本件異議人即受處分人（以下簡稱異議人）洪育麟於民國98
    年7月6日下午5時49分許，騎乘車牌號碼LLW-566號重型機車
    ，行經臺北市○○○路○段第二車道西往東方向，因行駛在
    劃設有禁行機車標字之車道，行至民權東路3段與敦化北路
    口時，為臺北市政府警察局松山分局交通分隊值勤員警陳家
    慶當場攔停，以異議人有機車不在規定車道行駛之違規行為
    ，依道路交通管理處罰條例第45條第13款規定製單舉發，嗣
    異議人逾越舉發通知單上所載之應到案日期（98年7月21日
    ）60日以上，仍未向原處分機關提出申訴，經原處分機關於
    99年5月24日依前開條例第45條第13款、第63條第1項規定，
    逕行裁決裁處異議人罰鍰新臺幣900元，並記違規點數1點後
    ，異議人始於99年6月21日向原處分機關提出申訴，經原處
    分機關函請舉發單位調查結果，仍認異議人有前開違規行為
    ，乃維持上開裁決處分。
三、本件異議人聲明異議意旨略以：本件員警值勤時所處位置，
    會影響其視線，致員警在判斷是否有違規行為時會產生誤差
    ，而伊請求員警調閱當時各路口之監視錄影帶，以釐清伊是
    否有員警所舉發之違規行為，員警並不採納，本件並無其他
    實質證據證明伊確有違規行為，不僅憑員警之肉眼判斷即認
    定伊有違規行為，爰依法聲明異議，請求撤銷原處分云云。
四、經查：
  (一)異議人於前揭時、地，騎乘車牌號碼LLW-566號重型機車，
    行駛在劃設有禁行機車標字之車道，為臺北市政府警察局松
    山分局交通分隊值勤員警陳家慶當場攔停舉發之事實，業據
    證人陳家慶於本院99年度交聲字第1326號於99年9月17日調
    查時到庭證稱：伊在民權東路3段與敦化北路口舉發此項違
    規行為，通常都是走到雙白線處，目視確認違規行為人確實
    有違規行為，才會攔停舉發，如遇到爭議或是行為人僅僅是
    壓到雙白線，伊是不會舉發的等語明確，復有現場圖1紙、
    臺北市政府警察局松山分局99年7月2日北市警松分交字第
    09935830500號函影本在卷可稽（附於本院99年度交聲字第
    1326號卷第28頁至30頁）。又衡諸證人陳家慶身為執法人員
    ，與異議人既素不相識且無任何宿怨仇隙，衡情證人應無在
    執行交通勤務中，刻意舉發素不相識、毫無冤仇之異議人，
    且甘冒偽證之罪責，於本院調查中到庭具結為虛偽之陳述，
    以羅織誣陷異議人之可能或必要，堪認證人上開之證詞為可
    採。是以，異議人違規行為之事實，堪以認定，其前揭所辯
    ，應無可採。綜上所述，異議人於前揭時、地，騎乘車牌號
    碼LLW-566號重型機車行駛在劃設有禁行機車標字之車道之
    違規行為，堪可認定。
  (二)又違反道路交通管理處罰條例之行為經警開立舉發通知單，
    該舉發通知單僅屬交通主管機關據以裁罰之依據，並非交通
    主管機關所為之終局性裁罰處分，而行為人因交通違規遭開
    立舉發通知單後，迄至移送交通主管機關裁罰之期間，道路
    交通管理處罰條例並未設有時效之規定，應依95 年2月25日
    公布施行之行政罰法第27條規定：「行政罰之裁處權，因三
    年期間之經過而消滅」，是本件之裁罰尚未逾法定之3年時
    效期間。又道路交通管理事件統一裁罰基準及處理細則第44
    條第1項規定：「違反道路交通管理事件行為人，未依規定
    自動繳納罰鍰，或未依規定到案聽候裁決，處罰機關應依基
    準表於通知單送達且逾越應到案期限六十日之三個月內，逕
    行裁決之。」此係主管機關即交通部與內政部為補充道路交
    通管理處罰條例漏未對處罰機關於受理違反道路交通管理事
    件裁決時效所為之補充性質行政命令，然因該細則第44條第
    1項並未規定處罰機關違反「逾越應到案期限六十日之三個
    月」期間之規定時，發生失權之效果，故解釋上該規定屬訓
    示之規定，端在促使各處罰機關儘速處理，以免形成積案，
    導致無法達成交通管理之目的。而處罰機關若未遵守前開期
    間之行政命令規定，應屬行政機關內部獎懲問題，斷不可因
    此而解釋為具有失權之效果，否則無異與訓示規定之解釋相
    扞格。是原處分機關雖未於舉發通知單送達且逾越應到案期
    限60日之3個月內逕行裁決，遲至逾越應到案期限60日之3個
    月後之99年5月24日始為裁決，然該裁決效力並不因逾越前
    述裁罰基準及處理細則所定期限之規定，而失其效力。另按
    除行政機關行使裁量權之過程或結果，有逾越權限或濫用權
    力之情形，應以違法論者外，本於權力分立原則，法院基本
    上應尊重行政機關之裁量決定而作有限之司法審查。
  (三)本件異議人有前揭違規之舉，然其竟未於應到案日期前自動
    繳納罰款，亦未依規定到案聽候裁決，而本件之裁決時間為
    99 年5月24日，雖已逾應到案期限（98年7月21日前）60日
    以上，然依上開說明，該裁決效力並不因逾越前述裁罰基準
    及處理細則所定期限之規定，而失其效力，是原處分機關依
    道路交通管理處罰條第45條第3款裁處異議人罰鍰新臺幣900
    元，核其罰鍰之額度並未逾越母法，即道路交通管理處罰條
    例第45條明定得裁罰之上限新臺幣1800元，自非法所不許。
    則原處分機關據上開規定對異議逕行裁處900元罰鍰之處分
    ，並依同條例第63條第1項規定記違規點數1點，其適用法律
    有無逾越權限或濫用權力而有違法之情事。
  (四)綜上所述，異議人有於上開時、地騎乘重型機車，行駛在劃
    設有禁行機車標字之車道之違規行為甚而明確，原處分機關
    依違反道路交通管理處罰條例第45條第13款之規定，逕行裁
    處異議人罰鍰新臺幣900元，並依同條例第63條第1項規定記
    違規點數1點，要無違誤之處，異議人為此聲明異議，為無
    理由，應予駁回。
五、據上論斷，依道路交通管理處罰條例第87條第2 項、道路交
    通案件處理辦法第18條，裁定如主文。
中    華    民    國    99    年    12    月    31    日
                  交通法庭  法  官  柯姿佐
以上正本證明與原本無異。
如不服本裁定，應於裁定送達後5日內向本院提出抗告狀。
                            書記官  劉穗筠
中    華    民    國    99    年    12    月    31    日

司法院資訊處製作；財團法人民間司法改革基金會備份。
